【裁判字號】    98,易,337
【裁判日期】    981106
【裁判案由】    恐嚇公眾
【裁判全文】
臺灣士林地方法院刑事判決               98年度易字第337號
公  訴  人  臺灣士林地方法院檢察署檢察官
被      告  戊○○
選任辯護人  文  聞律師
            鄭懷君律師
            張永福律師
上列被告因恐嚇公眾案件，經檢察官提起公訴（98年度偵字第16
57號），本院判決如下：
    主  文
戊○○無罪。
    理  由
一、公訴意旨略以：被告戊○○前因土地問題與元興建設股份有
    限公司（下稱元興公司）發生糾紛，竟因此心生不滿，基於
    恐嚇公眾之犯意，自民國97年12月11日起至19日止，在臺北
    縣淡水鎮○○路221 號元興公司興建之「水世紀」社區入口
    處，搭建內置棺木、骨灰罈、牌位、招魂幡及人頭像等殯葬
    禮儀用品之透明棚架，傳遞死亡惡害之通知，以此加害生命
    、身體之舉動恐嚇公眾，造成住居在該社區之住戶甲○○等
    83 人 及在該社區工作之蘇智輝、庚○○、丙○○、丁○○
    及乙○○等人心生畏懼，並對於該社區公共之安寧秩序產生
    不安全、不信賴感，致生危害於公安，因認被告涉有刑法第
    151 條之恐嚇公眾罪嫌。
二、按犯罪事實應依證據認定之，無證據不得認定犯罪事實；又
    不能證明被告犯罪者，應諭知無罪之判決，刑事訴訟法第15
    4條第2項、第301條第1項分別定有明文。次按認定不利於被
    告之事實，須依積極證據，苟積極證據不足為不利於被告事
    實之認定，即應為有利於被告之認定，更不必有何有利之證
    據，最高法院著有30年上字第816 號判例足資參照。再按告
    訴人之告訴，係以使被告受刑事訴追為目的，是其陳述是否
    與事實相符，仍應調查其他證據以資審認。又按刑法第305
    條所謂恐嚇他人，係指恐嚇特定之一人或數人而言，若其所
    恐嚇者係不特定人或多數人，則為刑法第151 條所謂恐嚇公
    眾（最高法院27年滬上字第65號判例要旨可資參照），可知
    刑法第151 條恐嚇公眾罪與刑法第305 條之恐嚇危害安全罪
    中關於「恐嚇」之定義均採取相同解釋，並無不同；僅因行
    為人所欲恐嚇之對象是否特定及人數是否為多數，而分別以
    刑法第151 條及305 條作為規範。末按刑法第305 條之恐嚇
    罪，係行為人以加害生命、身體、自由、名譽、財產之事恐
    嚇他人為其要件，且須有惡害通知，始足當之。所謂惡害通
    知，係指明確而具體加害上述各種法益之意思表示，且客觀
    上一般人認為足以構成威脅，致接受意思表示者之生活狀態
    陷於危險不安，始屬相當；倘非具體明確，即難認係惡害通
    知，如係以非惡害之方法（如告知將提起訴訟等），則非此
    所指之恐嚇行為。
三、本件公訴人認被告戊○○涉有前開罪嫌，係以被告戊○○之
    供述，告訴人林嘉豪、蘇智輝、庚○○、丙○○、丁○○、
    乙○○等人之指訴，及臺北縣政府警察局刑警大隊現場蒐證
    照片14張、臺北縣政府違章建築拆除大隊98年3 月2 日北縣
    拆拆字第09800108 13 號函覆資料1 份，與臺北縣政府警察
    局淡水分局竹圍派出所函覆之員警工作紀錄簿1 紙及台北市
    大同區調解委員會通知1 份（以上均為影本）為其主要依據
    。
四、訊據被告戊○○固不否認其自97年12月11日起至19日止，在
    臺北縣淡水鎮○○路221 號元興公司興建之「水世紀」社區
    入口處，搭建內置棺木、骨灰罈、牌位、招魂幡及人頭像等
    殯葬禮儀用品之透明棚架之行為，惟堅詞否認有何恐嚇之犯
    行，並辯稱：其係因與建商元興公司將其土地作為水世紀社
    區花台使用，所以才在其所有之土地上搭建透明棚架，並放
    置上述物品。如此做的目的在於宣示其所有土地的主權，並
    沒有要恐嚇住戶的意思等語。
五、經查：
  (一)程序部分：
  1.按被告以外之人（包括證人、鑑定人、告訴人、被害人及共
    同被告等）於審判外之陳述雖不符刑事訴訟法第159 條之1
    至之4 等四條之規定，而經當事人於審判程序同意作為證據
    ，法院審酌該言詞陳述或書面陳述作成時之情況，認為適當
    者，亦得為證據；當事人、代理人或辯護人於法院調查證據
    時，知有刑事訴訟法第159 條第1 項不得為證據之情形，而
    未於言詞辯論終結前聲明異議者，視為有前項之同意，同法
    第159 條之5 定有明文。立法意旨在於傳聞證據未經當事人
    之反對詰問予以核實，原則上先予排除。惟若當事人已放棄
    反對詰問權，於審判程序中表明同意該等傳聞證據可作為證
    據；或於言詞辯論終結前未聲明異議，基於尊重當事人對傳
    聞證據之處分權，及證據資料愈豐富，愈有助於真實發見之
    理念，且強化言詞辯論主義，使訴訟程序得以順暢進行，上
    開傳聞證據亦均具有證據能力。本件告訴人林嘉豪、蘇智輝
    、庚○○、丙○○、丁○○、乙○○曾於檢察官事務官訊問
    中為指述，且均未曾具結，其性質雖屬傳聞證據，惟其等所
    為之於檢察事務官訊問時所指述之內容，業經檢察官、被告
    及辯護人於審判程序同意作為證據，本院審酌上開筆錄作成
    時，上開證人未遭受任何施壓或干擾，亦無不當取供之情形
    ，認為以之作為本案之證據亦屬適當，依上開規定，告訴人
    甲○○、蘇智輝、庚○○、丙○○、丁○○、乙○○上開所
    為之指述具有證據能力。
  2.再者，檢察官起訴所依據之臺北縣政府違章建築拆除大隊98
    年3 月2 日北縣拆拆字第0980010813號函覆資料1 份，與臺
    北縣政府警察局淡水分局竹圍派出所函覆之員警工作紀錄簿
    影本1 紙及台北市大同區調解委員會通知影本1 份等件，雖
    亦係審判外所製作之文書，惟亦經檢察官、被告及辯護人於
    審判程序同意作為證據，故此部分之證據亦具有證據能力。
  (二)實體部分：
  1.被告戊○○確有自97年12月11日起至19日止，在臺北縣淡水
    鎮○○路221 號元興公司興建之「水世紀」社區入口處，雇
    工搭建透明棚架，及在透明棚架內放置棺木、骨灰罈、牌位
    、招魂幡及人頭像等殯葬禮儀用品之行為乙節，業經被告於
    本院審理中所坦認，復經告訴人甲○○、蘇智輝、庚○○、
    丙○○、丁○○、乙○○等人於檢察官事務官訊問中指述明
    確，並有卷附之臺北縣政府違章建築拆除大隊98年3 月2 日
    北縣拆拆字第0980010813號函覆資料1 份，與臺北縣政府警
    察局淡水分局竹圍派出所函覆之員警工作紀錄簿影本1 紙臺
    北縣政府警察局刑警大隊現場蒐證照片14張可稽，而堪認定
    。
  2.惟被告戊○○除有上開搭建透明棚架及擺放上開物品外並無
    以其他言詞恐嚇「水世紀」住戶乙情，業經告訴人即水世紀
    社區經理總幹事蘇智輝於檢查事務官訊問中證稱：被告在97
    年12月間在我們社區門口擺設葬儀物品，除住戶有向伊反應
    看到會害怕外，伊看到也有害怕之反應；惟被告除在社區門
    口擺放棺木等葬儀物品外，並未另外有任何恐嚇行為。之後
    ，伊報警處理後過2 、3 天，被告即將上開物品移走；被告
    移走上開物品後，亦無另外為其他恐嚇行為等語（見98年度
    偵字第1657號卷第53頁），核與告訴人即水世紀住戶甲○○
    於檢察事務官訊問中所證：伊是水世紀社區住戶，伊看到被
    告擺放上開物品會感到陰森、恐怖等語；告訴人即裝潢公司
    人員丙○○於檢察事務官訊問中所證：伊是唐卡裝潢公司人
    員，看到那些東西會感到害怕等情；告訴人即水世紀社區工
    作人員丁○○於檢察事務官訊問中所證：伊是社區工作人員
    ，看到那些東西會感到害怕，所以曾向主管反應，主管有向
    老闆反應等節；告訴人即裝潢人員己○○於檢察事務官訊問
    中所證：伊是裝潢的小包，看到那些東西，伊心理會感覺毛
    毛的等詞；告訴人即元興公司負責人庚○○於檢察事務官訊
    問中所證：伊是元興公司之負責人，每日都會到水世紀社區
    。因為有住戶向伊反應被告在社區門口放置喪葬禮儀物品，
    所以伊曾向被告反應，被告當時則回稱土地係其所有，其想
    做什麼就可以做什麼。伊想可能是之前做社區花台的時候，
    有點越界到被告土地上，但被告反應後，伊就立即改善，不
    知為何被告還要這麼做等情，均甚一致，顯見被告除在上開
    時間、地點擺放上述物品外，不論係對於水世紀社區之住戶
    、裝潢人員、工作人員甚或是與之有土地糾紛之元興公司負
    責人，均無再以任何之言詞、舉措，傳達任何加害公眾生命
    、身體安全訊息之行為。則是否可以被告有在上開時間、地
    點擺放上述物品，即認其有恐嚇公眾之行為，尚非無疑。
  3.再者，告訴代理人邱靖貽於本院審理中固一再指稱：被告在
    上開時、地搭建透明棚架，並放置棺木、骨灰罈、牌位、招
    魂幡及人頭像等殯葬禮儀用品之行為，已足以使人生畏怖之
    心，並有將死亡之惡害通知他人之意等情，而指述被告之上
    述行為確已構成恐嚇公眾之行為。然行為人之行為是否可資
    認定屬恐嚇公眾之犯行，並非以行為人一有擺放特定物品之
    行為即可遽認，尚須在具體個案中，依照行為人之個別行為
    態樣分別審認；如行為人僅有擺放特定物品之行為，惟並無
    結合其他言語、動作或其他足資具體認定行為人本意之舉措
    ，即不可遽認有恐嚇犯行。查本件被告於上開時、地所擺放
    之棺木、骨灰罈、牌位、招魂幡，固均屬與喪葬事宜相關之
    物品，且由於人類對死亡、陰間等問題之忌諱及規避，接觸
    此等物品通常即含有倒楣或晦氣之意，然因被告除有擺放上
    開棺木、骨灰罈、牌位、招魂幡等物品之行為外，確實並未
    將棺木、骨灰罈、牌位、招魂幡等物品，與其他「言詞」，
    如稱要某人死亡、好看、不得好死等言語，或其他「動作」
    如比劃殺人手勢，或將如槍、彈、刀械等物品寄送他人之舉
    措；是被告將上開物品擺放於水世紀」社區入口處，造成行
    經或路經該地點之一般人不快，固具有道德上之可非難性，
    惟其擺放上開物品之行為，既未配合其他言詞、動作或舉措
    ，業如前述，是被告之上開行為尚非可具體明確認定其有恐
    嚇公眾之寓意。
六、綜合前述，被告戊○○於上開時、地雇工搭建透明棚架並放
    置棺木、骨灰罈、牌位、招魂幡等物品之行為，固造成行經
    或路經該地點之一般人不快，惟因被告在擺放上開物品行為
    外，並未再加諸其他任何言詞、動作或舉措，而達到將「惡
    害」通知公眾之程度，故尚難認本件之證據資料已可具體認
    定被告有加害公眾之生命、身體安全之恐嚇行為，是檢察官
    舉出之證明方法，尚不足以證明被告犯罪。此外，復查無其
    他積極事證足認被告有何恐嚇公眾之犯行，依上開說明，既
    不能證明被告犯罪，自應為被告無罪之判決。
據上論斷，應依刑事訴訟法第301條第1項前段，判決如主文。
本案經檢察官王巧玲到庭執行職務
中    華    民    國    98    年    11    月    6     日
                  刑事第七庭法  官  吳志豪
以上正本證明與原本無異。
如不服本判決應於收受判決後10日內向本院提出上訴書狀，並應
應敘述具體理由。其未敘述上訴理由者，應於上訴期間屆滿後20
日內向本院補提理由書 (均須按他造當事人之人數附繕本)「 切
勿逕送上級法院」。
                            書記官  陳芝箖
中    華    民    國    98    年    11    月    6     日


司法院資訊處製作；財團法人民間司法改革基金會備份。
